【裁判字號】    97,海商,11
【裁判日期】    980430
【裁判案由】    損害賠償
【裁判全文】
臺灣臺北地方法院民事判決              97年度海商字第11號
原      告  雪莉亞企業有限公司
法定代理人  丙○○
訴訟代理人  吳宜財律師
複  代理人  陳佳雯律師
被      告  華夏國際股份有限公司
法定代理人  庚○○
訴訟代理人  戊○○
            楊思莉律師
上  一  人
複  代理人  葉淑珍律師
被      告
兼受告知人  台灣東方海外股份有限公司
法定代理人  辛○○
訴訟代理人  壬○○
            己○○
            李宗輝律師
受告  知人  甲○○○○○ ○○.
法定代理人  乙○○ ○○○○ .
                      Road.
上當事人間請求損害賠償事件，本院於民國98年4 月14日言詞
辯論終結，判決如下：
    主  文
原告之訴及假執行之聲請均駁回。
訴訟費用由原告負擔。
    事  實  及  理  由
一、原告主張：原告於民國96年5 月間，委託被告華夏國際股份
    有限公司（下稱華夏公司），自台中港運送出口金針菇一批
    （下稱系爭貨物），華夏公司簽發載貨證券，並再委託被告
    台灣東方海外股份有限公司（下稱臺灣東方公司）為實際運
    送。嗣臺灣東方公司以「CHAO  SHAN」輪運抵中國大陸遼寧
    省大連港後，於96年5 月17日以電報放貨方式，將系爭貨物
    交付DALIAN HANOUR INTERNATIONAL TRADE DEVELOPMENT 公
    司（下稱大連公司）受領。惟系爭貨物因所裝載貨櫃未保持
    約定溫度即2 度C ，致系爭貨物全部毀損，而受有系爭貨物
    價值251,443 元、運費321,021 元、保險費502 元之損害。
    爰就華夏公司部分，基於民法運送契約、載貨證券法律關係
    ；臺灣東方公司部分，基於民法侵權行為法律關係。聲明：
    （一）華夏公司應給付原告572,966 元，及自起訴狀繕本送
    達翌日起至清償日止，按年息百分之5 計算之利息。（二）
    臺灣東方公司應給付原告572,966 元，及自起訴狀繕本送達
    翌日起至清償日止，按年息百分之5 計算之利息。（三）以
    上二項，任一人為給付，另一人於該人已給付之同額範圍內
    免給付義務。（四）願供擔保請准宣告假執行。
二、被告華夏公司則以：原告應舉證證明系爭貨物全部毀損、系
    爭貨物交付時目的地之價值、被告有何故意或重大過失；系
    爭貨物係採CY/CY 方式運送，是運送人交付時，如貨櫃尚未
    啟封，則貨櫃內貨物如有短少、損壞，均非運送人或其代理
    人之故意過失所致，運送人自不負賠償責任；系爭貨物業於
    96年5 月17日交付大連公司受領，依民法第644 條規定，原
    告對其已無請求權等語置辯。臺灣東方公司另以：原告委託
    華夏公司運送系爭貨物，華夏公司再委託受告知人甲○○○○○
    ○○○○○○○○ ○○○○○○○○○ ○○○○ ○○○○○○○（下稱海外東方公司）
    為實際運送，臺灣東方公司僅係海外東方公司之代理人，並
    非本件運送之運送人；海外東方公司曾於96年5 月間委託第
    三人檢驗，依據第三人出具之檢驗報告所示「冷藏集裝箱在
    此運輸期間工作正常」，是系爭貨物損壞與其無關；原告應
    舉證證明系爭貨物全部毀損、系爭貨物交付時目的地之價值
    、因果關係等語置辯。聲明：（一）原告之訴駁回。（二）
    如受不利判決，願供擔保請准宣告免為假執行。
三、按當事人主張有利於己之事實者，就其事實有舉證之責任。
    民事訴訟法第277 條前段定有明文。次按民法第634 條規定
    關於運送人之責任，只須運送物有喪失、毀損或遲到情事，
    經託運人或受貨人證明屬實，而運送人未能證明運送物之喪
    失、毀損或遲到係因不可抗力，或因運送物之性質，或因託
    運人或受貨人之過失所致者，則不問其喪失、毀損或遲到之
    原因是否為可歸責於運送人之事由，運送人均應負法律上或
    契約之責任（參照最高法院49年度台上字第713 號判例要旨
    ）。是託運人或受貨人仍須先證明運送物有喪失、毀損或遲
    到情事甚明。
四、本件原告主張系爭貨物全部毀損，固提出署名丁○○書立之
    文書（下稱系爭文書）為憑（見97年8 月27日言詞辯論筆錄
    後）。惟為被告否認系爭文書形式及實質真正。經查，系爭
    文書既經被告所否認，本院自難僅憑系爭文書即認原告此部
    分主張為真實。況系爭文書僅記載「貨從大連拉到瀋陽丁○
    ○冷凍廠，打開貨櫃發現溫度偏高金針菇變黃」等語，縱認
    屬實，亦無從因此即認系爭貨物全部毀損。此外，原告復未
    提出其他證據資料證明系爭貨物全部毀損之事實，則依前開
    舉證責任分配之說明，本院自無從為有利於原告之認定。從
    而，原告主張系爭貨物全部毀損云云，即屬無據，無法採認
    。
五、綜上，本件原告既無法證明系爭貨物全部毀損之事實，則其
    就華夏公司部分本於民法運送契約、載貨證券法律關係；就
    臺灣東方公司部分本於民法侵權行為法律關係，訴請不真正
    連帶賠償572,966 元，及自起訴狀繕本送達翌日起至清償日
    止之法定遲延利息，即無理由，不應准許。又原告之訴既經
    駁回，其假執行之聲請亦失所附麗，應併予駁回。
六、本件事證已臻明確，兩造其餘攻擊防禦方法，核與判決結果
    無影響，爰不逐一論述，併此敘明。
七、據上論結，本件原告之訴為無理由，依民事訴訟法第78條規
    定，判決如主文。
中    華    民    國    98    年    4     月    30    日
                  民事第二庭    法  官  黃呈熹
以上正本係照原本作成。
如對本判決上訴須於判決送達後二十日內，向本院提出上訴狀。
中    華    民    國    98    年    4     月    30    日
                                書記官  傅美蓮


司法院資訊處製作；財團法人民間司法改革基金會備份。
